【裁判字號】    92,訴,394
【裁判日期】    920814
【裁判案由】    偽造有價證券等
【裁判全文】
臺灣板橋地方法院刑事判決                          九十二年度訴字第三九四號
    公  訴  人  臺灣板橋地方法院檢察署檢察官
    被      告  壬○○
    選任辯護人  曾信嘉律師
右列被告因偽造有價證券等案件，經檢察官提起公訴（九十一年度偵緝字第二一○號
），本院判決如左：
    主  文
壬○○連續意圖供行使之用，而偽造有價證券，處有期徒刑參年參月。偽造如附表所
示之本票玖張均沒收。
    事  實
一、壬○○於民國（下同）八十七年十月間，因無力償還向丁○○、甲○○所借貸之
    新台幣（下同）一百萬元，遂遊說丁○○、甲○○兩人以債作股，參加壬○○所
    開設之葳豐資訊股份有限公司（下稱葳豐公司）、葳銓國際有限公司（下稱葳銓
    公司）、葳京資訊有限公司（下稱葳京公司）等三家公司擔任股東。嗣後壬○○
    基於意圖供行使之用之概括犯意，未經丁○○、甲○○、戊○○、乙○○、己○○、癸○○、庚○○等人之同意，在臺北市○○路二號地下一樓Ｂ三二之公司處
    ，分別於八十七年五月八日擅自以葳豐公司、葳京公司、葳銓公司、丁○○、己○○、癸○○、乙○○及庚○○等之名義，偽造如附表編號七至九之有價證券本
    票三紙，並偽造己○○、癸○○、乙○○及庚○○等之署押於該本票上、八十七
    年十二月十五日又擅自以葳京公司、葳銓公司、丁○○、甲○○及戊○○等之名
    義，偽造如附表編號二至三之有價證券本票二紙，並偽造丁○○、甲○○、戊○○等之署押於該本票上、八十七年十二月十五日擅自以葳銓公司、丁○○、甲○○及戊○○等之名義，偽造如附表編號四之有價證券本票一紙，並偽造甲○○、
    戊○○等之署押於該本票上、八十七年十二月十七日擅自以葳豐公司、丁○○、
    甲○○、戊○○等之名義，偽造如附表一之有價證券本票一紙，並偽造丁○○、
    甲○○、戊○○等之署押於該本票上、又於八十八年二月一日擅自以葳銓公司、
    葳京公司、丁○○、甲○○及乙○○等之名義，偽造如附表五至六之有價證券本
    票二紙，並偽造甲○○及乙○○之署押於該本票上，分別持向天漢資訊股份有限
    公司、幻象電子股份公司、揚立資訊有限公司及富驊企業股份有限公司等行使，
    足以生損害於丁○○、甲○○、戊○○、乙○○、己○○、癸○○、庚○○等人
    。
二、案經丁○○、甲○○訴由臺中市警察局報請臺灣板橋地方法院檢察署檢察官偵查
    起訴。
    理  由
一、訊據被告壬○○固不否認右揭向告訴人丁○○、甲○○借錢，嗣後以入股前述三
    家公司之方式抵債，及自行簽發前述如附表所示之九張本票，如附表編號一至三
    之本票上「丁○○」之字跡及如附表編號一至九之本票上「甲○○」、「戊○○
    」、「乙○○」、「己○○」、「癸○○」、「庚○○」上之簽名都是伊寫的等
    情，惟矢口否認有前揭偽造有價證券犯行，辯稱：丁○○、甲○○、戊○○、乙○○、己○○、癸○○、庚○○皆有授權伊簽發前述本票，伊並沒有偽造有價證
    券之行為云云。經查：
（一）右揭事實，業據告訴人丁○○、甲○○二人指訴歷歷，並經證人戊○○、己○○、癸○○、庚○○、乙○○等人分別於本院審理時證述屬實，告訴人及證人
      等並否認曾授權壬○○簽發前述九張本票，告訴人丁○○於本院審理時並證稱
      ：「（問：起訴書所指二張本票是你同意簽發否？）我從來就沒有同意。被告
      想蓋就蓋」、「（問：本票上的印章是你的否？）本票上的印章被告從來沒有
      交給我…」（見本院九十二年二月二十六日訊問筆錄）等語，又告訴人甲○○
      於本院審理時亦證稱：「（問：上開三家公司章為何放在被告那裡？）那是被
      告自己刻的，我從來沒有看過」（見本院九十二年三月二十日訊問筆錄）等語
      ，且證人戊○○、己○○、癸○○、庚○○、乙○○等皆於本院審理證稱，皆
      未授權被告簽發上揭如附表如示之九張本票，再核被告於本院審理時所供稱：
      「（問：有無經庚○○等人同意？）我都有電話照會過」（見本院九十二年六
      月二十五日訊問筆錄）、「…但他們都曉得與資訊公司往來都是需要透過這樣
      的路徑，因為他們遠在高雄及台中，所以我沒有用書面通知」（見本院九十二
      年七月二十三日訊問筆錄）等語，兩者互核差異極大，且此種商業上票據之簽
      發如僅以口頭授權，實與一般常情不符。
（二）再參以被告所簽發如附表所示之九張本票之發票人印章，皆係被告要求會計事
      務所刻的，皆未交付予真正發票人而自行持有，苟告訴人及證人等皆曾經授權
      被告簽發如附表所示之九張本票，何以未將自己真正之印章交予被告或由其本
      人親自簽發，告訴人丁○○即使先簽發空白本票，再交由被告持有，亦無任被
      告自行填載金額與發票日，完全無須再行審閱之理，況上開九張本票之金額亦
      甚龐大，此種情形已與商場上簽發本票之常情不符。
（三）又被告雖於九十二年三月二十日庭呈答辯（二）狀，提出經告訴人丁○○親自
      簽名之「空白授權書」（證一）及「空白本票」（證二），以茲證明告訴人有
      明示授權委由被告在進行相關進貨時，由被告代理其等簽發本票以提供供貨廠
      商作為擔保；然查，其等文件僅為告訴人為便利公司出貨，事先簽名之空白文
      書，且亦要求被告簽名後，再交由告訴人處理，無明文授權被告之表示，是無
      法證明被告確經告訴人之明確授權。
（四）被告雖辯稱告訴人等非僅公司之人頭，亦有參與公司之經營，然查被告於偵查
      及本院審理時亦自承前述三家公司負責人變更並未經公司開會同意，復不否認
      於負責人變更登記後仍持有該三家公司之公司章，且該三家公司實際上仍是伊
      在經營等情。又證人辛○○雖於本院審理時證稱：「（問：葳銓和葳豐公司實
      際負責人？）葳銓公司最早是被告，後來丁○○有進來」、「（問：進來何意
      思？）應該是有投資，這是我的推測，實際上誰是實際負責人我不清楚」（見
      本院九十二年三月二十日訊問筆錄）等語，然其僅為葳銓公司之店長，非公司
      之股東，實無從得知告訴人是否實際參與公司之營運，是其證詞應不可採。
      則被告辯稱已取得該發票人等之授權而簽發本票，然查此等授權行為既無書面
      之明文授權，亦與商場上之習慣不符，並有偽造之如附表所示之九張本票附卷
      可參，足徵被告所辯，顯係卸責之詞，尚非可採。是本件事證明確，被告犯行
      堪予認定。
二、核被告壬○○所為，係犯刑法第二百零一條第一項之偽造有價證券罪。被告偽造
    署押之行為，係偽造有價證券之部份行為，不另論罪；其於偽造有價證券後，復
    持之行使，其行使偽造有價證券之低度行為，應為偽造有價證券之高度行為所吸
    收，亦不另論罪。被告所犯前開多次偽造有價證券犯行，其時間緊接，手段相若
    ，顯係基於概括犯意所為，且觸犯構成要件相同之罪，為連續犯，應以一罪論，
    並依情節較重之附表編號七之偽造有價證券罪處斷，且依法加重其刑。公訴人雖
    漏未論及被告偽造如附表編號三至九之本票七紙，然此部份之行為，與前開已起
    訴部分，有連續犯之裁判上一罪關係，依審判不可分之法理，本院自應併予依法
    審理。爰審酌被告偽造有價證券持以行使，已擾亂社會經濟秩序，及被告犯罪動
    機、目的、手段、素行，及其犯後態度等一切情狀，量處如主文所示之刑，以資
    懲儆。
三、如附表編號一及編號三所示之偽造本票三紙，爰依刑法第二百零五條規定宣告沒
    收。至該三紙本票上面被告偽造之「丁○○」、「甲○○」、「戊○○」署押各
    三枚，已隨同本票一併沒收，爰不再獨立宣告沒收，及如附表編號四及編號九所
    示之偽造本票六紙，亦爰依刑法第二百零五條規定宣告沒收。至該六紙本票上面
    被告偽造之「甲○○」署押三枚、「戊○○」署押一枚、「己○○」署押二枚、
    「乙○○」署押三枚、「癸○○」署押二枚、「庚○○」署押一枚，已隨同本票
    一併沒收，爰不再獨立宣告沒收。
四、公訴意旨另以：壬○○於八十七年十月間，因無力償還向丁○○、甲○○所借貸
    之一百萬元，竟意圖為自己不法之所有，遊說丁○○、甲○○兩人以債作股，參
    加壬○○所開設之葳豐資訊股份有限公司（下稱葳豐公司）、葳銓國際有限公司
    （下稱葳銓公司）、葳京資訊有限公司（下稱葳京公司）等三家公司擔任股東，
    並承諾由丁○○擔任葳銓公司、葳京公司之負責人，甲○○擔任葳豐公司之負責
    人，以此詐術，使丁○○、甲○○陷於錯誤，而同意暫緩債務之催討，壬○○雖
    嗣後依約辦理負責人變更登記，惟並未將葳豐、葳銓、葳京等三家公司交由丁○○、甲○○經營，仍實際控管該三家公司，並繼續持有葳豐、葳銓、葳京等三家
    公司之公司章等物，而獲取一百萬元債務延期清償之不法利益。因認被告壬○○
    此部分之所為，另涉有刑法第三百三十九條之詐欺罪嫌。
五、惟按犯罪事實應依證據認定之，無證據不得推定其犯罪事實，刑事訴訟法第一百
    五十四條定有明文，又刑法第三百三十九條第一項詐欺取財罪之成立，須行為人
    主觀上有為自己或第三人不法所有之意圖，客觀上係以詐術使人將本人或第三人
    之物交付為構成要件。而所謂以詐術使人交付財物，必須行為人確有使用詐術，
    被詐欺人因其詐術陷於錯誤，而交付財物之因果連鎖，若其並未施用詐術，或所
    用方法不能認為詐術，或不致使人陷於錯誤，即不構成該罪（最高法院四十六年
    臺上字二六○號判例參照）。公訴人認被告有前揭詐欺犯行，無非以證人丁○○
    及甲○○之偵訊筆錄為其論據。訊據被告壬○○堅決否認有前揭詐欺犯行，辯稱
    丁○○、甲○○入主葳銓、葳京、葳豐等三家公司都是經過他們同意，且是他們
    協同辦理公司負責人變更登記的等語。經查，被告壬○○與告訴人丁○○、甲○○之間因有債務關係，被告因此與丁○○、甲○○協商達成協議，由丁○○與甲○○二人依「以債作股」之方式入股被告所開設之葳豐、葳銓及葳京等三家公司
    擔任股東，嗣後丁○○、甲○○並同意擔任上開三家公司之負責人。而證人丙○○任職於信維會計事務所，受委託辦理上開三家公司變更負責人相關事宜，均證
    稱辦理負責人變更程序，係到稅捐機關驗印，由稅捐機關親自核對負責人身份及
    資料，故證人丁○○、甲○○自無不知其擔任該三家公司之負責人之理，此觀證
    人丙○○於九十二年四月十日到本院審理時之證述，且告訴人丁○○於本院審理
    時亦自承在卷：「我只有要求被告將葳豐公司變更負責人，改為股份有限公司」
    （見本院九十二年二月二十六日訊問筆錄），則被告對此毫無施用詐術可言，而
    告訴人丁○○、甲○○既無獲得錯誤對待，是被告自毫無使告訴人丁○○、甲○○等因之陷於錯誤之問題。此外復查無其他積極證據足資證明被告有前揭公訴意
    旨所指之詐欺犯行，自不得僅以告訴人丁○○、甲○○之片面指訴，即認定被告
    此部分之犯行，本應為被告無罪之諭知，惟公訴人認此部分與前揭論罪部分有裁
    判上一罪之牽連犯關係，爰不另為無罪之諭知，併予敘明。
據上論斷，應依刑事訴訟法二百九十九條第一項前段，刑法第二百零一條第一項、第
五十六條、第二百零五條，罰金罰鍰提高標準條例第一條前段，判決如主文。
本案經檢察官侯靜雯到庭執行職務。
中      華      民      國    九十二    年      八      月      十四    日
                                    臺灣板橋地方法院刑事第一庭
                                        法  官  胡  堅  勤
右正本證明與原本無異。
如不服本判決，應於判決送達後十日內，向本院提出上訴狀。
                                        書記官  吳  詩  琳
中      華      民      國    九十二    年      八      月      十四    日
附錄本案論罪科刑主要法條：
中華民國刑法第二百零一條
意圖供行使之用，而偽造、變造公債票、公司股票或其他有價證券者，處
三年以上十年以下有期徒刑，得併科三千元以下罰金。
行使偽造、變造之公債票、公司股票或其他有價證券，或意圖供行使之用
，而收集或交付於人者，處一年以上七年以下有期徒刑，得併科三千元以
下罰金。
 附表
┌─┬──┬────┬────┬─────┬────┬────┬────┐
│編│票據│發票人  │付款地  │票面金額  │發票日  │到期日  │持票人  │
│號│名稱│        │        │（新臺幣）│（民國）│（民國）│（公司）│
├─┼──┼────┼────┼─────┼────┼────┼────┤
│一│本票│葳豐公司│臺北市館│ 五十萬元 │八十七年│        │揚立資  │
│  │    │丁○○  │前路二號│          │十二月十│        │訊有限  │
│  │    │甲○○  │地下一樓│          │七日    │        │公司    │
│  │    │戊○○  │Ｂ三二  │          │        │        │        │
├─┼──┼────┼────┼─────┼────┼────┼────┤
│二│同右│葳銓公司│臺北市館│ 一百萬元 │八十七年│        │幻象電  │
│  │    │丁○○  │前路二號│          │十二月十│        │子股份  │
│  │    │甲○○  │二樓Ｃ二│          │五日    │        │公司    │
│  │    │戊○○  │三      │          │        │        │        │
├─┼──┼────┼────┼─────┼────┼────┼────┤
│三│同右│葳京公司│臺中市英│ 一百萬元 │八十七年│        │幻象電  │
│  │    │丁○○  │才路五○│          │十二月十│        │子股份  │
│  │    │甲○○  │八號二樓│          │五日    │        │公司    │
│  │    │戊○○  │二二九室│          │        │        │        │
├─┼──┼────┼────┼─────┼────┼────┼────┤
│四│同右│葳銓公司│臺北市館│ 一百萬元 │八十七年│        │富驊企  │
│  │    │丁○○  │前路二號│          │十二月十│        │業股份  │
│  │    │甲○○  │Ｃ二三室│          │五日    │        │有限公  │
│  │    │戊○○  │        │          │        │        │司      │
├─┼──┼────┼────┼─────┼────┼────┼────┤
│五│同右│葳銓公司│臺北市館│ 一百五十 │八十八年│八十八年│天漢資  │
│  │    │丁○○  │前路二號│ 萬元     │二月一日│三月一日│訊股份  │
│  │    │甲○○  │二樓Ｃ二│          │        │        │有限公  │
│  │    │乙○○  │三室    │          │        │        │司      │
├─┼──┼────┼────┼─────┼────┼────┼────┤
│六│同右│葳京公司│臺中市英│ 一百五十 │八十八年│八十八年│天漢資  │
│  │    │丁○○  │才路五○│ 萬元     │二月一日│三月一日│訊股份  │
│  │    │甲○○  │八號二樓│          │    │        │有限公  │
│  │    │乙○○  │        │          │        │        │司      │
├─┼──┼────┼────┼─────┼────┼────┼────┤
│七│同右│葳豐公司│臺北市館│二百萬元  │八十七年│八十八年│天漢資  │
│  │    │己○○  │前路二號│          │五月八日│二月二十│訊股份  │
│  │    │丁○○  │地下一樓│          │        │六日    │有限公  │
│  │    │癸○○  │Ｂ三二  │          │        │        │司      │
├─┼──┼────┼────┼─────┼────┼────┼────┤
│八│同右│葳京公司│臺中市英│二百萬元  │八十七年│八十八年│天漢資  │
│  │    │己○○  │才路五○│          │五月八日│二月二十│訊股份  │
│  │    │丁○○  │八號一樓│          │        │六日    │有限公  │
│  │    │乙○○  │一二八室│          │        │        │司      │
├─┼──┼────┼────┼─────┼────┼────┼────┤
│九│同右│葳銓公司│臺北市館│二百萬元  │八十七年│八十八年│天漢資  │
│  │  │庚○○  │前路二號│          │五月八日│二月二十│訊股份  │
│  │    │丁○○  │二樓Ｃ二│          │        │六日    │有限公  │
│  │    │癸○○  │三      │          │        │        │司      │
└─┴──┴────┴────┴─────┴────┴────┴────┘


司法院資訊處製作；財團法人民間司法改革基金會備份。
